最高法院刑事判決　　　　　　　　　 110年度台上字第6382號
上　訴　人　劉秉蒼


上列上訴人因加重詐欺案件，不服臺灣高等法院中華民國110 年
9月15日第二審判決（110年度上訴字第1240號，起訴案號：臺灣
臺北地方檢察署109年度偵字第31319號），提起上訴，本院判決
如下：
    主  文
上訴駁回。
    理  由
一、按刑事訴訟法第377 條規定，上訴於第三審法院，非以判決
    違背法令為理由，不得為之。是提起第三審上訴，應以原判
    決違背法令為理由，係屬法定要件，且必須依據卷內訴訟資
    料為具體之指摘，並足據以辨認原判決已具備違背法令之形
    式者，始屬相當。本件原審綜合全案證據資料，本於事實審
    法院之推理作用，認定上訴人劉秉蒼有原判決事實欄所載，
    於民國109年7月間參與不詳姓名人所屬詐欺集團犯罪組織，
    擔任代為收受詐得款項，轉交其他詐欺集團成員之「收水」
    工作，共同對告訴人陳永明為三人以上共同詐欺取財及一般
    洗錢犯行（同時犯參與犯罪組織犯行），因而撤銷第一審之
    科刑判決，改判依想像競合之例，從一重論上訴人以三人以
    上共同詐欺取財罪，量處有期徒刑1年2月，並諭知相關之沒
    收、追徵，已詳述其憑以認定之證據及理由，核其所為之論
    斷，俱有卷存證據資料可資覆按，從形式上觀察，原判決尚
    無足以影響其判決結果之違背法令情形存在。
二、上訴意旨略以：伊並無詐欺前科，從事者僅詐欺集團末端之
    「收水」工作，本案被害人僅1 人，伊僅獲利新臺幣2100元
    ，已深感悔悟，伊盼以和解獲取告訴人之諒解，係告訴人不
    願和解，故未能和解非可歸責於上訴人，原判決量處上訴人
    有期徒刑1年2月，顯屬過重。再伊於前案執行完畢後已10餘
    年未曾因故意而犯罪，亦有正當工作，實務上與伊相類情形
    者，多有宣告緩刑，原判決未予伊緩刑宣告，自有不當等語
    。
三、惟刑之量定，屬法院得依職權自由裁量之事項，苟於量刑時
    ，已以行為人之責任為基礎，並斟酌刑法第57條各款所列一
    切情狀，在法定刑度之內予以裁量，又未濫用其職權，所量
    之刑亦無違公平、比例及罪刑相當等原則者，即不得遽指為
    違法。又刑法第74條之緩刑制度，旨在獎勵自新，除有合於
    該條第1項第1、2 款之客觀條件外，尚須有認為以暫不執行
    刑罰為適當者，始得為緩刑之宣告；又是否宣告緩刑，屬法
    院得依職權自由裁量之事項，縱法院未宣告緩刑，亦不能任
    意指為違法。原判決已以上訴人之責任為基礎，審酌刑法第
    57條各款所列一切情狀，量處有期徒刑1年2月（見原判決第
    8 頁）。核無濫用裁量權之情形，所量刑度亦未逾法定刑度
    之範圍（即法律之外部性界限），並與比例、公平、罪刑相
    當原則（即法律之內部性界限）無違，自不得任意指為違法
    。再上訴人另犯與本案相類之三人以上共同詐欺取犯行，業
    據上訴人於該案坦承犯行，經臺灣彰化地方法院（109 年度
    訴字第1176號）、臺灣高等法院臺中分院（110 年度金上訴
    字第967 號）先後判處罪刑，雖尚未確定，亦不宜為緩刑宣
    告。上訴意旨並未依據卷內資料具體指摘原判決究有如何不
    適用法則或適用不當之情形，徒就原審量刑職權之適法行使
    ，任意指摘，顯不足據以辨認原判決已具備違背法令之形式
    。揆之首揭說明，其上訴為違背法律上之程式，應予駁回。
據上論結，應依刑事訴訟法第395條前段，判決如主文。
中    華    民    國   110    年    12    月    30    日
                  刑事第四庭審判長法  官  林  立  華  
                                  法  官  謝  靜  恒  
                                  法  官  林  瑞  斌  
                                  法  官  李  麗  珠  
                                  法  官  王  敏  慧  
本件正本證明與原本無異
                                  書記官
中    華    民    國   111    年    1     月    5     日